【裁判字號】    94,矚訴,1
【裁判日期】    970530
【裁判案由】    常業詐欺等
【裁判全文】
臺灣高雄地方法院刑事判決               94年度矚訴字第1號
公  訴  人  臺灣高雄地方法院檢察署檢察官
被      告  乙○○
            甲○○
            丁○○○
            己○○
            庚○○
上列被告因常業詐欺等案件，經檢察官提起公訴（94年度偵字第
1748號、第1749號、第1834號、第1838號、第1845號），於言詞
辯論終結前經檢察官聲請改依協商程序審理，經本院合議庭裁定
由受命法官獨任進行協商程序，本院判決如下：
    主  文
乙○○共同犯詐欺取財罪，處拘役伍拾日，如易科罰金，以銀元
佰元即新臺幣玖佰元折算壹日，減為拘役貳拾伍日，如易科罰
金，以銀元佰元即新臺幣玖佰元折算壹日。
丁○○○、己○○、庚○○共同犯詐欺取財罪，各處拘役伍拾日
，如易科罰金，均以銀元佰元即新臺幣玖佰元折算壹日，均減
為拘役貳拾伍日，如易科罰金，均以銀元佰元即新臺幣玖佰元
折算壹日。均緩刑貳年。
甲○○共同犯詐欺得利罪，處拘役肆拾日，如易科罰金，以銀元
佰元即新臺幣玖佰元折算壹日，減為拘役貳拾日，如易科罰金
，以銀元佰元即新臺幣玖佰元折算壹日。緩刑貳年。並應向國
庫捐款新臺幣貳萬貳仟元。
    事實及理由
一、犯罪事實：
    乙○○、丁○○○、己○○、庚○○、甲○○均明知其本身
    並未具有身心障礙資格。詎乙○○、甲○○、丁○○○竟分
    別與戊○○（原名林旻清）、辛○○；己○○與丙○○、辛○○；庚○○則與辛○○，分別共同基於行使業務登載不實
    事項文書及意圖為自己不法所有或利益之犯意聯絡（乙○○
    、丁○○○、己○○、庚○○係基於為自己不法所有及不法
    利益之犯意；甲○○則基於意圖為自己不法利益之犯意）；
    分別自行或由如附表一所示之仲介人，先後仲介客戶乙○○
    等人各於附表一所示之時間（鑑定日期），前往竹山秀傳醫
    院掛號看診並申請身心障礙者鑑定。辛○○明知前開乙○○
    等5 人，均不符法定「身心障礙類別與等級」之肢體障礙標
    準，竟未根據身心障礙等級為詳實鑑定，仍於其職務上所掌
    之身心障礙者鑑定表之診斷記載欄上，各登載不實之殘障情
    形，且於鑑定結果之「符合身心障礙等級所列之障礙類別」
    項下之「輕度」項、「不需重新鑑定」項、「肢體障礙」項
    為不實之勾選後，再由不知情之護理人員加蓋「竹山秀傳醫
    院診斷書專用」章，而以該醫院名義函送各該縣市政府社政
    主管機關而為行使，足以生損害於各該主管機關核發身心障
    礙手冊之正確性。嗣乙○○等5 人於收到身心障礙手冊後，
    分別於附表一所示之日期，申請減免如附表所示車輛之牌照
    稅，或申請生活補助金使國家監理機關或社政單位，分別陷
    於錯誤，致其等5 人因而分別獲得如附表所示之生活補助金
    或減免汽車牌照稅之不法利益。
二、證據：
  (一)被告乙○○、甲○○、丁○○○、己○○、庚○○於本院審
    理時之自白。
  (二)同案被告戊○○、丙○○、辛○○之供述。
  (三)竹山秀傳醫院病歷。
  (四)身心障礙者鑑定表。
  (五)高雄榮民總醫院身心障礙鑑定記錄單。
  (六)台中縣、雲林縣稅捐稽徵處函。
三、本案經檢察官與被告5 人於審判外達成協商之合意且被告已
    認罪，其合意內容為：
  (一)被告乙○○、丁○○○、己○○、庚○○願受科刑範圍為拘
    役50日，如易科罰金，均以銀元300 元即新臺幣900 元折算
    1 日。被告丁○○○、己○○、庚○○，均緩刑2 年。
  (二)被告甲○○受科刑範圍為拘役40日，如易科罰金，以銀元30
    0 元即新臺幣900 元折算1 日。緩刑2 年。並應向國庫捐款
    新臺幣22,000元。
四、附記事項：
  (一)被告乙○○、丁○○○、己○○、庚○○、甲○○另同意向
    社政機關註銷身心障礙資格，繳回殘障手冊（除被告甲○○
    、丁○○○尚未履行，其他被告均已履行完畢）。
  (二)被告乙○○、丁○○○、己○○、庚○○並同意捐款如附表
    二所示之金額給公益團體（均已履行完畢）。
  (三)被告乙○○前經臺中地院95年沙交簡字333 號判決判處應執
    行有期徒刑3 月，並於95年12月14日易科罰金而執行完畢，
    不符宣告緩刑之要件，依協商合意之內容，爰不宣告緩刑。
五、經查，上開協商合意並無刑事訴訟法第455 條之4 第1 項所
    列情形之一，檢察官聲請改依協商程序而為判決，本院爰不
    經言詞辯論，於協商合意範圍內為協商判決，合予敘明。
六、本案相關之法律比較適用：
    查被告5 人於前開行為後，刑法第28條、第33條業經總統於
    民國94年2 月2 日修正公布，並依刑法施行法第10條之1 規
    定自95年7 月1 日施行。職是，本件自應就被告行為前、後
    相關法律有修正者，依前揭規定加以比較適用。茲說明如下
    ：
  (一)罰金刑部分：被告行為後，刑法第33條第5 款業已修正施行
    ；修正後刑法第33條第5 款規定「罰金：新臺幣1,000 元以
    上，以百元計算之。」，與修正前刑法第33條第5 款規定「
    罰金：1 元以上。」不同。比較新舊法結果，本案關於刑法
    第214 條第1 項法定刑罰金部分以舊法較有利於被告。
  (二)修正後刑法第28條將「實施」修正為「實行」，其中「實施
    」一語，涵蓋陰謀、預備、著手及實行之概念在內，其範圍
    較廣；而「實行」則著重於直接從事犯罪事實之行為，其範
    圍較狹，是修正後刑法共同正犯之範圍已有限縮，共同正犯
    之範圍既因此而有變動，自屬犯罪後法律有變更，而非僅屬
    純文字修正，經比較結果，以修正後刑法有利於被告。
  (三)又被告5 人行為時之修正前刑法第41條第1 項前段原規定「
    犯最重本刑為5 年以下有期徒刑以下之刑之罪，而受6 個月
    以下有期徒刑或拘役之宣告，因身體、教育、職業、家庭之
    關係或其他正當事由，執行顯有困難者，得以1 元以上3 元
    以下折算一日，易科罰金。」，且被告行為時之易科罰金折
    算標準，依修正前罰金罰鍰提高標準條例第2 條前段（現已
    刪除）之規定，本係就其原定數額提高為100 倍折算1 日，
    故被告行為時之易科罰金折算標準乃以銀元300 元折算1 日
    ，經折算後應以新臺幣9 百元折算為1 日。惟修正後刑法第
    41條第1 項前段則改以「犯最重本刑為5 年以下有期徒刑以
    下之刑之罪，而受6 個月以下有期徒刑或拘役之宣告者，得
    以新臺幣1, 000元、2,000 元或3,000 元折算一日，易科罰
    金。」，乃就易科罰金之折算標準予以提高。
  (四)綜上法律修正前、後之比較，揆諸前揭最高法院決議及刑法
    第2 條第1 項所定之「從舊從輕」原則，適用修正前之法律
    ，對被告較為有利，自應適用修正前之刑法相關規定。
七、應適用之法條：刑事訴訟法第455 條之4 第2 項、第455 條
    之8 、第454 條，刑法第2 條第1 項前段、第216 條、第21
    5 條、第339 條第1 項、第2 項、第74條第1 項第1 款，修
    正前（下同）刑法第28條、第55條後段、第41條第1 項前段
    ，刑法施行法第1 條之1 ，修正前罰金罰鍰提高標準條例第
    2 條，中華民國九十六年罪犯減刑條例第2 條第1 項第3 款
    、第7 條，判決如主文。
八、本判決除有刑事訴訟法第455 條之4 第1 項第1 款、第2 款
    、第4 款、第6 款、第7 款所定情形之一，或違反同條第2
    項規定者，得自收受判決送達之日起10日內，向本院提出上
    訴書狀（應附繕本），上訴於第二審法院外，不得上訴。
中    華    民    國    97    年    5     月    30    日
                  刑事第十四庭    法  官  李育信
以上正本證明與原本無異。
本判決除有刑事訴訟法第455 條之4 第1 項第1 款、第2 款、第
4 款、第6 款、第7 款所定情形之一，或違反同條第2 規定者，
得自收受判決送達之日起10日內，向本院提出上訴書狀（應附繕
本），上訴於第二審法院外，不得上訴。
中    華    民    國    97    年    5     月    30    日
                                  書記官  康祈福
附錄本案論罪科刑法條全文：
刑法第215條：
從事業務之人，明知為不實之事項，而登載於其業務上作成之文
書，足以生損害於公眾或他人者，處3 年以下有期徒刑、拘役或
5 百元以下罰金。
刑法第216條：
行使第210 條至第215 條之文書者，依偽造、變造文書或登載不
實事項或使登載不實事項之規定處斷。
刑法第339條：
意圖為自己或第三人不法之所有，以詐術使人將本人或第三人之
物交付者，處5 年以下有期徒刑、拘役或科或併科1 千元以下罰
金。
以前項方法得財產上不法之利益或使第三人得之者，亦同。
前2項之未遂犯罰之。
附表一
┌──┬───┬───┬──────┬────┬────┬────┬────────────────────┐
│編號│申請人│仲介人│申請人支付仲│鑑定日期│生活補助│申請生活│              減免車輛牌照稅            │
│    │      │      │介人之費用（│        │申請日期│補助金總├─────┬────┬────┬────┤
│    │      │      │新台幣）    │        │        │計（新台│ 申請日期 │  車牌  │ 排汽量 │減免稅額│
│    │      │      │            │        │        │幣）    │          │        │ (CC數) │總計（新│
│    │      │      │            │        │        │        │          │        │        │台幣）  │
├──┼───┼───┼──────┼────┼────┼────┼─────┼────┼────┼────┤
│ 1  │乙○○│戊○○│50000元     │92.12.17│93.02   │3000元  │93.01.09  │3R-7500 │1997    │19293元 │
├──┼───┼───┼──────┼────┼────┼────┼─────┼────┼────┼────┤
│ 2  │甲○○│戊○○│38000元     │92.09.10│ 未申請 │ 未申請 │92.10.28  │EJ-7249 │1998    │24460元 │
├──┼───┼───┼──────┼────┼────┼────┼─────┼────┼────┼────┤
│ 3  │周林美│戊○○│    無      │92.11.19│91.08   │3000元  │91.08.06  │SL-4219 │1840    │9322元  │
│    │珠    │      │            │        │        │        │          │        │        │        │
├──┼───┼───┼──────┼────┼────┼────┼─────┼────┼────┼────┤
│ 4  │己○○│丙○○│25000 元-   │92.08.13│92.08   │3000元  │91.03.20  │5A-0973 │1332    │8035元  │
│    │      │      │40000 元間  │        │        │        │          │        │        │        │
├──┼───┼───┼──────┼────┼────┼────┼─────┼────┼────┼────┤
│ 5  │庚○○│  無  │    無      │93.01.14│93.03   │3000元  │93.02.18  │7W-7935 │1998    │20992元 │
└──┴───┴───┴──────┴────┴────┴────┴─────┴────┴────┴────┘
附表二
┌──┬────┬─────┐
│編號│被    告│捐款金額  │
├──┼────┼─────┤
│ 1  │乙○○  │70,000 元 │
├──┼────┼─────┤
│ 2  │丁○○○│20,000元  │
├──┼────┼─────┤
│ 3  │己○○  │40,000元  │
├──┼────┼─────┤
│ 4  │庚○○  │41,000元  │
└──┴────┴─────┘


司法院資訊處製作；財團法人民間司法改革基金會備份。
